臺灣高雄地方法院民事判決　　　　　　 110年度鳳簡字第11號
原　　　告　林相汝　
被　　　告　馮江立　

上列當事人間請求給付租金等事件，本院於民國110 年9 月23日
言詞辯論終結，判決如下：
    主      文
被告應給付原告新臺幣伍萬柒仟伍佰伍拾伍元。
原告其餘之訴駁回。
訴訟費用（除減縮部分外）新臺幣壹仟貳佰貳拾元由被告負擔百
分之四十八，餘由原告負擔。
本判決第一項得假執行。但被告以新臺幣伍萬柒仟伍佰伍拾伍元
為原告預供擔保後，得免為假執行。
    事實及理由
一、按簡易訴訟之訴狀送達後，原告不得將原訴變更或追加他訴
    ，但擴張或減縮應受判決事項之聲明者，不在此限，民事訴
    訟法第436 條第2 項、第255 條第1 項第3 款定有明文。本
    件原告起訴時原請求：被告應給付原告新臺幣（下同）120,
    000 元及原廠鑰匙（本院卷第13頁），嗣於本院審理中捨棄
    返還原廠鑰匙之請求，並變更聲明如下述（本院卷第129 頁
    ），核屬減縮應受判決事項之聲明，核與前揭規定相符，應
    予准許。
二、被告經合法通知，無正當理由未於言詞辯論期日到場，核無
    民事訴訟法第386 條各款所列情形，爰依原告聲請，由其一
    造辯論而為判決。
三、原告主張：被告向原告承租原告所有之車牌號碼000-0000號
    自用小客車（下稱系爭車輛），兩造簽訂租車契約，並約定
    租賃期間自民國109 年4 月21日起至111 年4 月21日止，每
    月租金18,000元，被告應於期間負責保管權責，不得任意違
    停，如有肇事，須立刻報警並全權交由保險公司處理，後續
    如有賠償問題，依交通警察及保險公司判定權責，賠償不足
    之金額（下稱系爭租約）。詎被告在系爭車輛租賃期間違規
    駕駛而遭開立6 張交通罰單，6 張罰單金額分別為600 元、
    600 元、1,200 元、1,800 元、1,600 元、1,800 元，合計
    7,600 元，原告已繳清，致原告受有財產上損害7,600 元。
    又被告於109 年6 月29日17時35分許，駕駛系爭車輛，在高
    雄市○○區○○路00號電桿前與訴外人鍾淼華、鄭葳靖、呂
    承祐各自駕駛之車輛發生交通事故（下稱系爭事故），致系
    爭車輛受損，原告已支出送廠維修費用116,230 元（含零件
    費用79,530元、工資費用36,700元），致原告受有財產上損
    害116,230 元，原告無法與被告取得聯繫，前開車損維修費
    用並未獲得保險公司理賠，是系爭車輛在租賃期間所生交通
    罰單7,600 元及車損維修費用116,230 元，合計123,830 元
    均應由被告負擔（計算式：7,600 ＋116,230 ＝123,830 ）
    ，惟原告僅請求被告給付120,000 元，爰依民法不當得利、
    侵權行為之法律關係提起本訴，並聲明：被告應給付原告12
    0,000元。
四、被告受合法通知，未於言詞辯論期日到場，亦未提出書狀做
    任何聲明或陳述。
五、本院得心證之理由：
（一）系爭車輛交通罰單7,600元部分
      按無法律上之原因而受利益，致他人受損害者，應返還其
      利益，民法第179 條前段定有明文。查原告主張之事實，
      業據其提出之車款分期付款同意書、系爭租約、高雄市舉
      發違反道路交通管理事件通知單暨違規照片等件為證（本
      院卷第15頁、第19至31頁、第105 至121 頁），並有本院
      依職權調閱之交通部公路總局高雄市區監理所109 年12月
      4 日高市監車字第1090142161號函所檢附汽車車籍查詢單
      、異動歷史查詢及車主歷史查詢單等件附卷可稽（本院卷
      第63至69頁），而被告經合法通知未到庭爭執，亦未提出
      書狀作有利於己之聲明或陳述以供本院審酌，依民事訴訟
      法第280 條第3 項、第1 項規定，視同自認，是本件調查
      證據之結果，堪信原告主張為真實。是以，足認被告在系
      爭車輛租賃期間因交通違規致生罰鍰合計7,600 元，原告
      已代被告繳納上開罰鍰，其財產減少而受有損害，致使被
      告免予繳納上開罰鍰之利益，原告自得依不當得利之法律
      關係請求被告返還7,600 元。
（二）系爭車輛受損所需維修費用116,230元部分
    ⒈查原告主張之事實，業據提出估價單、高雄市政府警察局
      道路交通事故當事人登記聯單、原告與訴外人章勝鴻之間
      LINE對話紀錄等件為證（本院卷第17頁、第137 至139 頁
      、第197 至199 頁），並有本院職權調閱之系爭車輛車籍
      查詢單、系爭事故現場圖等附卷可稽（本院卷第65頁、第
      205 至249 頁、第261 至299 頁），而被告經合法通知未
      到庭爭執，亦未提出書狀作有利於己之聲明或陳述以供本
      院審酌，依民事訴訟法第280 條第3 項、第1 項規定，視
      同自認，是本件調查證據之結果，堪信原告主張為真實。
      是以，足認被告確有於109 年6 月29日17時35分許駕駛系
      爭車輛行經高雄市○○區○○路00號電桿前，因未依規定
      保持前、後車距離，而不慎撞擊由鍾淼華駕駛之車牌號碼
      000-0000號自小客車後車尾，鍾淼華駕駛車輛之前車頭再
      推撞鄭葳靖駕駛之車牌號碼000-0000號自小客車後車尾，
      鄭葳靖駕駛車輛之前車頭又推撞呂承祐駕駛之車牌號碼00
      0-0000號自小客車後車尾，致系爭車輛前車頭受有損害，
      原告自得依侵權行為之法律關係請求被告賠償系爭車輛維
      修費用。
    ⒉按因故意或過失，不法侵害他人之權利者，負損害賠償責
      任；不法毀損他人之物者，被害人得請求賠償其物因毀損
      所減少之價額；負損害賠償責任者，除法律另有規定或契
      約另有訂定外，應回復他方損害發生前之原狀，前項情形
      ，債權人得請求支付回復原狀所必要之費用，以代回復原
      狀，民法184 條第1 項前段、第196 條、第213 條第1 項
      、第3 項分別定有明文。又依民法第196 條請求賠償物被
      毀損所減少之價額，得以修復費用為估定之標準，但以必
      要者為限，例如：修理材料以新品換舊品，應予折舊，此
      有最高法院77年5 月17日77年度第9 次民事庭會議決議可
      資參照。故債權人所得請求者既為回復原狀之必要費用，
      倘以維修費用為估定其回復原狀費用之標準，則修理材料
      以新品換舊品時，即應予折舊。而關於固定資產折舊率又
      可分為平均法及定率遞減法。所謂平均法係以固定資產成
      本減除殘價後之餘額，按固定資產耐用年數表規定之耐用
      年數平均分攤，計算其每期折舊額，定率遞減法係以固定
      資產每期減除該期折舊額之餘額順序作為各次期計算折舊
      之基數，而以一定比率計算其折舊額。是依損害賠償之目
      的在於填補被害人實際損害之目的而言，應採用平均法計
      算折舊，較為公允。查原告業已支出系爭車輛維修費用11
      6,230 元（含零件費用79,530元、工資費用36,700元），
      而系爭車輛係95年9 月出廠（本院卷第65頁），迄系爭事
      故發生時即109 年6 月間，已使用13年10個月（不滿1 個
      月者以1 月計），依行政院所發布之固定資產耐用年數表
      及固定資產折舊率表，自用小客貨車之耐用年數為5 年，
      則零件扣除折舊後之維修費用估定為13,255元【計算方式
      ：1.殘價＝取得成本÷( 耐用年數＋1)即79,530÷( 5+1)
      ≒13,255（小數點以下四捨五入）；2.折舊額＝( 取得成
      本－殘價) ×1/（耐用年數）×（使用年數）即( 79,530
      －13,255) ×1/5 ×（13+10/12）≒66,275（小數點以下
      四捨五入）；3.扣除折舊後價值＝（新品取得成本－折舊
      額）即79,530－66,275＝13,255】，另加計無庸折舊之工
      資36,700元後，原告得請求被告賠償系爭車輛維修費用應
      為49,955元（計算式：13,255元＋36,700元＝49,955元）
      。
六、綜上所述，原告依不當得利、侵權行為之法律關係，請求被
    告給付系爭車輛交通罰單7,600 元、車損維修費用49,955元
    ，合計57,555元（計算式：7,600 元＋49,955元＝57,555元
    ），為有理由，應予准許，逾此範圍之請求，為無理由，應
    予駁回。
七、本件原告勝訴部分係依民事訴訟法第427 條適用簡易程序所
    為被告敗訴之判決，依同法第389 條第1 項第3 款規定，應
    依職權宣告假執行，並依同法第392 條第2 項規定，依職權
    宣告被告如預供擔保後，得免為假執行。
八、原告依其原請求金額繳納裁判費1,440 元，嗣原告減縮請求
    金額，減縮部分之訴訟費用依民事訴訟法第83條第1 項前段
    應由原告負擔，故被告應負擔減縮後請求金額120,000 元應
    繳納之裁判費1,220 元之百分之48，爰判決如主文第3 項所
    示。
九、訴訟費用負擔之依據：民事訴訟法第79條。
中    華    民    國   110    年    10    月    15    日
                  鳳山簡易庭   法  官   藍雅筠
以上正本係照原本作成。
如不服本判決，應於送達後20日內，向本院提出上訴狀並表明上
訴理由，如於本判決宣示後送達前提起上訴者，應於判決送達後
20日內補提上訴理由書（須附繕本）。
中    華    民    國   110    年    10    月    15    日
                               書記官   蔡毓琦
┌────────────┐
│訴訟費用計算式          │
├────────────┤
│裁判費（新臺幣）1,220元 │
├────────────┤
│合計            1,220元 │
└────────────┘